【裁判字號】    92,簡上,156
【裁判日期】    920930
【裁判案由】    違反台灣地區與大陸地區人民關係條例
【裁判全文】
臺灣桃園地方法院刑事判決                        九十二年度簡上字第一五六號
    公  訴  人  臺灣桃園地方法院檢察署檢察官
    上  訴  人
    即  被  告  甲○○
右上訴人因違反臺灣地區與大陸地區人民關係條例等案件，不服本院桃園簡易庭八十
八年度桃簡字第八五七號，中華民國八十八年九月二日第一審判決（聲請簡易判決處
刑案號：八十八年度偵字第一○○五六號）提起上訴，本院合議庭第二審判決如左：
    主  文
原判決撤銷。
甲○○違反不得使大陸地區人民非法進入臺灣地區之規定，處有期徒刑貳月，如易科
罰金，以參佰元折算壹日。緩刑參年。
    事  實
一、甲○○明知大陸地區人民肖玉仁（另為職權不起訴處分）係其外孫女郭雪妹之
    配偶，其與肖玉仁並非祖孫關係，詎其為使肖玉仁得順利非法進入臺灣地區，
    竟由肖玉仁先行在大陸地區偽造其與臺灣地區人民甲○○係孫祖關係之不實親
    屬關係，取得大陸地區公證處之親屬關係公證書後，再由肖玉仁將該內容不實
    之公證書及肖玉仁之大陸人民之居民證影本及照片等資料，寄交予甲○○，復
    由甲○○於八十七年九月十七日填載內容不實之大陸地區人民進入臺灣地區保
    證書，即委託不知情之臺灣地區西南旅行社持前開保證書、公證書及肖玉仁之
    居民證影本、照片等資料，於同年十二月間前往內政部警政署入出境管理局（
    下簡稱境管局），填具肖玉仁之大陸地區人民進入臺灣地區旅行證申請書，申
    請肖玉仁來臺探親探病，使境管局承辦公務員因而陷於錯誤，將此不實之事項
    登載於職務上所掌之核准同意來台探病奔喪證之出入境公文書資料內（八十七
    入出字第三三○五二五五八號），並核發肖玉仁之來台旅行證，足生損害於上
    開境管局所對入出境管理及大陸地區人民來台旅行證核發管理之正確性。
二、案經桃園縣警察局移送臺灣桃園地方法院檢察署檢察官聲請以簡易判決處刑。
    理  由
一、右開事實，業據上訴人甲○○於警訊時坦承不諱，核與共同被告肖玉仁於警訊之
    供述情節相符，並有親屬關係公證書、大陸地區人民進入臺灣地區旅行證申請書
    、大陸地區人民進入臺灣地區保證書、戶籍謄本附卷可稽，事證明確，上訴人犯
    行洵堪認定。
二、按大陸地區人民，其在臺灣地區設有戶籍之二親等內血親、繼父母、配偶之父母
    、配偶或子女之配偶有左列情形之一者，得申請進入臺灣地區探病或奔喪：．．
    ．；大陸地區人民進入臺灣地區許可辦法第四條第一項訂有明文。上訴人甲○○
    明知肖玉仁非大陸地區人民進入臺灣地區許可辦法第四條第一項所規定之得申請
    進入臺灣地區探病或奔喪之範圍，竟仍偽造文書使大陸地區人民非法進入臺灣地
    區，是核上訴人甲○○所為，係違反臺灣地區與大陸地區人民關係條例第十五條
    第一款之規定，犯有同條例第七十九條第一項之罪嫌及犯刑法第二百十四條、第
    二百十六條之罪。上訴人甲○○與肖玉仁間關於偽造文書（使公務員登載不實部
    分）罪，有犯意聯絡及行為之分擔，應依共同正犯論處。其偽使公務員登載不實
    文書之低度行為已為行使之高度行為所吸收，不另論罪。又上訴人所犯上開二罪
    間有方法結果之牽連關係，應論以較重之臺灣地區與大陸地區人民關係條例第七
    十九條第一項之罪。原審認上訴人罪證明確，又以上訴人甲○○為滿八十歲人，
    有上訴人戶籍謄本在卷可稽，其年邁精神已有衰退，且其犯罪之動機係為使其在
    大陸地區之親友來台照顧其生活起居，其惡性非重，認應予減輕其刑，依刑事訴
    訟法第四百四十九條第一項前段，臺灣地區與大陸地區人民關係條例第七十九條
    第一項，刑法第十一條前段、第二百十四條、第二百十六條、第五十五條、第十
    八條第三項、罰金罰鍰提高標準條例第二條逕以簡易判決處上訴人甲○○有期徒
    刑貳月，又以上訴人未曾受有期徒刑以上刑之宣告，有本院被告全國前案紀錄表
    在卷可稽，渠因一時失慮，致罹刑章，經此偵審程序，當知所警惕，信無再犯之
    虞，認所宣告之刑，以暫不執行為適當，爰併諭知緩刑三年，用啟自新。固非無
    見。惟查上訴人即被告行為後，關於易科罰金之折算標準，刑法第四十一條第一
    項固於本件簡易判決後之九十年一月四日修正，將原犯最重本刑為三年以下有期
    徒刑以下刑之罪，而受六月以下有期徒刑或拘役之宣告，因身體、教育、職業或
    家庭之關係，執行顯有困難者，得以一元以上三元以下折算一日，易科罰金之規
    定，修正為「犯最重本刑為五年以下有期徒刑以下刑之罪，而受六個月以下有期
    徒刑或拘役之宣告，因身體、教育、職業、家庭之關係或其他正當事由，執行顯
    有困難者，得以一元以上三元以下折算一日，易科罰金」，並於九十年一月十日
    由總統公布施行，而於同年月十二日生效。經依新舊法比較結果，似以新法對被
    告較為有利，應依刑法第二條第一項前段，適用修正後之法律。雖原審判決時該
    條尚未修正，無從適用新法處斷，然原審未及適用，自有未合。上訴意旨以上訴
    人金錢收入不多，求為免刑，雖無理由，惟原判決既有上述可議，自應由本院予
    以撤銷改判。爰審酌上訴人甲○○為滿八十歲人，有上訴人戶籍謄本在卷可稽，
    其年邁精神已有衰退，且其犯罪之動機係為使其在大陸地區之親友來台照顧其生
    活起居，其惡性非重及被告犯後尚知坦承犯行，態度良好等一切情狀，量處如主
    文所示之刑，並諭知易科罰金之折算標準，以示懲儆。末查上訴人前未曾受有期
    徒刑以上刑之宣告，有右刑案資料查註紀錄表可稽，此次一時失慮，偶罹刑典，
    事後已坦承犯行，深具悔意，經此刑之宣告後，應知警惕而無再犯之虞，本院因
    認暫不執行其刑為當，爰併宣告緩刑三年，用啟自新。
據上論斷，應依刑事訴訟法第四百五十五條之一第三項、第三百六十九條第一項前段
、第二百九十九條第一項前段，臺灣地區與大陸地區人民關係條例第七十九條第一項
，刑法第十一條前段、第二條第一項前段、第二百十四條、第二百十六條、第五十五
條、第十八條第三項、第七十四條第一款，修正後刑法第四十一條第一項前段，罰金
罰鍰提高標準條例第一條、第二條前段，判決如主文。
本案經檢察官陳志全到庭執行職務。
中     華     民     國    九    十    二    年    九    月    卅     日
                             臺灣桃園地方法院刑事第四庭
                                 審判長法  官  陳 世 宗
                                       法  官  蔡 和 憲
                                       法  官  沈 士 亮
右正本證明與原本無異。
不得上訴。
                                       書記官  邱 志 堅
中     華     民     國    九    十    二    年    九    月    卅     日
附錄本案論罪科刑法條全文：
臺灣地區與大陸地區人民關係條例第七十九條
違反第十五條第一款規定者，處五年以下有期徒刑、拘役或科或併科新台
幣五十萬元以下罰金。
以犯前項之罪為常業者，處一年以上七年以下有期徒刑，得併科新台幣一
百萬元以下罰金。
第一項之未遂犯罰之。
中華民國刑法第二百一十四條
 (使公務員登載不實罪)
明知為不實之事項，而使公務員登載於職務上所掌之公文書，足以生損害
於公眾或他人者，處三年以下有期徒刑、拘役或五百元以下罰金。
中華民國刑法第二百一十六條
 (行使偽造變造或登載不實之文書罪)
行使第二百十條至第二百十五條之文書者，依偽造、變造文書或登載不實
事項或使登載不實事項之規定處斷。


司法院資訊處製作；財團法人民間司法改革基金會備份。
